臺灣桃園地方法院小額民事判決
111年度壢小字第1719號
原      告  裕富數位資融股份有限公司

法定代理人  許國興  

訴訟代理人  陳軍達  
被      告  呂至真  

上列當事人間請求給付買賣價金事件，本院於民國111年11月23
日言詞辯論終結，判決如下：
　　主    文
一、被告應給付原告新臺幣（下同）58,146元，及如附表所示之
    利息。
二、原告其餘之訴駁回。
三、訴訟費用1,000元由被告負擔。
四、本判決原告勝訴部分得假執行。
    理  由  要  領
一、按民事訴訟法第436條之8第1項規定：「關於請求給付金錢
    或其他代替物或有價證券之訴訟，其標的金額或價額在新台
    幣十萬元以下者，適用本章所定之小額程序。」同法第436
    條之18規定：「判決書得僅記載主文，就當事人有爭執事項
    ，於必要時得加記理由要領。」
二、原告主張
（一）被告前向訴外人購買車牌號碼000-0000號普通重型機車，
      約定自民國109年9月10日起至112年2月10日止，分30期，
      除最後一期付款1,609元外，其餘每期付款5,124元，分期
      總價為150,205元。雙方並約定逾期繳款時除按週年利率2
      0%計收遲延利息外，並按日息萬分之4.3計付違約金，且
      如有任何一期未按期清償時，視為全部到期，被告並簽立
      分期付款申請暨約定書。詎被告自111年3月10日起即未依
      約繳付分期買賣價金，而被告既未依約繳納分期款項，依
      約定所有未到期之分期價款已視為全部到期，迄今尚積欠
      原告買賣價金57,973元、已到期利息173元及違約金。
（二）又被告於簽立上開分期付款約定書時，已同意訴外人將對
      被告之債權讓與原告，是原告自得請求被告清償積欠之買
      賣價金57,973元、已到期利息173元及違約金，原告屢經
      催討未獲置理。另因民法第205條修正，故原告僅請求週
      年利率16%之利息。爰依買賣契約及債權讓與之法律關係
      提起本件訴訟等語。並聲明：被告應給付原告58,146元，
      及其中57,973元自111年3月11日起至清償日止，按週年利
      率16%計算之利息，暨按日息萬分之4.3計算之違約金。
三、被告經合法通知，未於本院言詞辯論期日到場，亦未提出書
    狀為任何陳述。
四、是依上揭規定，以下僅就（一）原告得請求之利息起算日為
    何？（二）原告得否請求被告給付違約金？記載理由要領：
（一）原告得請求之利息起算日為何？
　　⒈按民法第389條規定：「分期付價之買賣，如約定買受人有
      遲延時，出賣人得即請求支付全部價金者，除買受人遲付
      之價額已達全部價金五分之一外，出賣人仍不得請求支付
      全部價金。」又上開規定係強制規定，分期付款買賣之當
      事人不得以約定排除此規定之適用。
　　⒉查本件分期付款契約總價金為150,250元，依上開規定計算
      ，被告須遲付達30,050元【計算式：150,250/5=30,250】
      ，始得請求支付全部價金，而以每期5,124元計算，被告
      需遲付達6期【30,050/5,124=5.8，無條件進位為6】，始
      可請求全部價金。而被告係自111年3月10日起未依約清償
      分期買賣價金，有原告提出之還款明細查詢結果在卷可參
      （見本院卷第7頁），是原告應至111年8月11日起，始可
      向被告請求清償全部價金，此前則仍應按每期得請求之金
      額各自起算利息。則原告得請求之利息起算日，即如附表
      所示，原告請求逾此範圍之利息，即屬無據。
（二）原告得否請求被告給付違約金？
　　⒈按民法第252條規定：「約定之違約金額過高者，法院得
　　　減至相當之數額。」至於是否相當，即須依一般客觀事實
　　　，社會經濟狀況及當事人所受損害情形，以為斟酌之標準
　　　。且約定之違約金過高者，除出於債務人之自由意思，已
　　　任意給付，可認為債務人自願依約履行，不容其請求返還
　　　外，法院仍得依前開規定，核減至相當之數額（最高法院
　　　79年台上字第1915號判決意旨參照）。
　　⒉經查，本件原告請求被告給付按日息萬分之4.3計算之違約
      之違約金，其標準應依一般客觀事實、社會經濟狀況及當
      事人所受損害情形，以求公平。審酌原告就遲延給付買賣
      價金部分，得收取按週年利率16%計算之利息，已達民法
      第205條所定最高利率之限制，且原告因被告遲延給付，
      除受有利息損失外，並未有其他之積極損害，兼衡國內貨
      幣市場利率已大幅調降，可認原告已獲有相當之經濟利益
      ，並足以彌補其損失。若再課予被告給付按日息萬分之4.
      3計算之違約金，對被告顯有失公平。爰依前揭規定，本
      件原告請求被告給付按日息萬分之4.3計算之違約金應予
      全部酌減。　　　
五、綜上所述，原告依買賣契約及債權讓與之法律關係，請求被
    告應給付原告58,146元，及如附表所示之利息，為有理由，
    應予准許。逾此範圍之請求，則屬無據，應予駁回。
六、本件原告勝訴部分係依民事訴訟法第436條之8適用小額訴訟
    程序所為之判決，應就被告敗訴部分，依同法第436條之20
    規定，依職權宣告假執行。
七、訴訟費用負擔之依據：民事訴訟法第79條。因原告敗訴部分
    僅為利息起算日及違約金部分，是酌定由被告全部負擔。並
    依職權確定訴訟費用額如主文第3項所示。
中　　華　　民　　國　　111 　年　  12　　月　　 9　　日
                  中壢簡易庭      法  官  周仕弘
以上為正本係照原本作成。
如不服本判決，應於送達後20日內，向本院提出上訴狀並表明上
訴理由，如於本判決宣示後送達前提起上訴者，應於判決送達後
20日內補提上訴理由書（須附繕本）。
如委任律師提起上訴者，應一併繳納上訴審裁判費。
中　　華　　民　　國　　111 　年　  12　　月　　 9　　日
                                  書記官  巫嘉芸
附表：　　　　　　　　　　　　　　　　　
編號 本金 利息期間 週年利率 1 5,124元 自111年3月11日起至清償日止    16% 2 5,124元 自111年4月11日起至清償日止  3 5,124元 自111年5月11日起至清償日止  4 5,124元 自111年6月11日起至清償日止  5 5,124元 自111年7月11日起至清償日止  6 32,353元 自111年8月11日起至清償日止  
附錄：
一、民事訴訟法第436條之24第2項：
    對於小額程序之第一審裁判上訴或抗告，非以其違背法令為
    理由，不得為之。
二、民事訴訟法第436條之25：
    上訴狀內應記載上訴理由，表明下列各款事項：
    （一）原判決所違背之法令及其具體內容。
    （二）依訴訟資料可認為原判決有違背法令之具體事實。